【裁判字號】    97,上訴,5582
【裁判日期】    980415
【裁判案由】    強盜等
【裁判全文】
臺灣高等法院刑事判決                97年度上訴字第5582號
上  訴  人
即  被  告  辛○○
選任辯護人  賴錫卿律師
上  訴  人
即  被  告  子○○
選任辯護人  張馻哲律師
上  訴  人
即  被  告  丁○○
選任辯護人  陳志斌律師
上  訴  人
即  被  告  甲○○
選任辯護人  游孟輝律師
上  訴  人
即  被  告  丙○○
選任辯護人  湯應欽律師
上  訴  人
即  被  告  壬○○
選任辯護人  陳信亮律師
上列上訴人因強盜等案件，不服臺灣臺北地方法院97年度訴字第
234號，中華民國97年10月14日第一審判決（起訴案號：臺灣臺
北地方法院檢察署96年度偵字第6316號、96年度偵字第10378號
），提起上訴，本院判決如下：
    主  文
上訴駁回。
    事  實
一、辛○○前於民國91年間因賭博案件，經原審判處有期徒刑4
    月確定，並於93年11月16日易科罰金執行完畢。詎仍不知悔
    改，與子○○基於意圖為自己不法所有之犯意聯絡，兩人於
    96年2 月中旬某日，在臺北縣三重市某處，謀議以詐賭為藉
    口強盜財物，推由子○○安排賭局，辛○○則負責覓妥人手
    。子○○乃於96年3月7日邀約丑○○、癸○○與庚○○前往
    子○○位於臺北市○○區○○路238號4樓住處打麻將，辛○○因一時事忙無法抽身，乃於當日13時許委請其不知情之友
    人己○○（自稱「王董」或「王先生」）先前往上開子○○
    住處充當牌腳（俗稱「墊腳」），於當日14、15時許，己○○、丑○○、癸○○先後抵達子○○住處後，子○○隨即與
    己○○、癸○○、丑○○開桌打牌（庚○○因有事無法即刻
    前來打牌）。嗣於同日18時許，庚○○抵達子○○住處樓下
    後，因其持行動電話與友人通話，遂於子○○住處3、4樓樓
    梯間逗留通話。約於接近19時許（18時48分之後），辛○○
    抵達子○○住處後，由辛○○所邀集而與辛○○有意圖為自
    己不法所有犯意聯絡之丁○○、甲○○、丙○○、壬○○及
    另名姓名年籍不詳之成年男子（為便利說明起見，就辛○○
    、丁○○、甲○○、丙○○、壬○○及另名姓名年籍不詳之
    成年男子等人，以下簡稱上開男子）旋亦於數分鐘內一同進
    入子○○住處，辛○○進入子○○與己○○、癸○○、丑○○打牌之房間（下稱麻將間）內後，即佯稱這個麻將不用打
    了，伊看很久了癸○○、丑○○2 人的腳踢來踢去等語，己○○見狀隨即計算其當日贏得新台幣（下同）2,300 元後離
    去，於此同時，子○○與上開男子中之2、3人以徒手拉扯庚○○手部之強暴方式，將仍在3、4樓樓梯間講電話之庚○○
    拉到子○○住處內，而妨害庚○○之行動自由，此時在麻將
    間內之癸○○、丑○○則堅詞否認辛○○等人所指之詐賭情
    事，丁○○乃持牌尺敲打麻將桌，並作勢要打丑○○，丁○○並恫稱：如果不承認，要把你們載到山上去等語，致癸○○、丑○○心生恐懼，癸○○乃回稱：你們要怎麼講就怎麼
    講等語，辛○○等人認癸○○、丑○○已經「承認」有詐賭
    情事，乃由子○○依據其自行提出之帳簿計算，表示癸○○
    在子○○住處賭博期間共計贏得50萬元，丑○○共計贏得30
    萬元，辛○○即向癸○○、丑○○表示要把贏的錢吐出來，
    丁○○並作勢要打人，以此脅迫之方式，至使癸○○、丑○○不能抗拒，癸○○、丑○○乃分別交出35,000元、6,000
    元現金給辛○○。嗣丁○○又喝令癸○○、丑○○將提款卡
    交出來並告知密碼，上開男子中並有人持牌尺拍桌恫稱：不
    拿就試試看等語，而接續以此脅迫之方式，至使癸○○、丑
    ○○不能抗拒，癸○○、丑○○乃分別交出其所持有之提款
    卡，辛○○即將提款卡交給丁○○，再由丁○○交給壬○○
    ，並由丁○○陪同壬○○至子○○住處樓下便利商店，壬○○乃於當日19時37分至19時44分，持癸○○、丑○○之提款
    卡插入自動櫃員機，輸入癸○○、丑○○所告知之密碼，使
    該自動提款機辨識系統陷於錯誤，接續提領2萬元、2萬元、
    2萬元、2萬元（以上癸○○部分共計8 萬元）、2萬元、2萬
    元、4,000元、800元（以上丑○○部分共計44,800元，起訴
    書誤載為48,000元），總計124,800 元，丁○○、壬○○旋
    即上樓將款項交給辛○○收執。嗣辛○○、丁○○計算癸○○、丑○○兩人所交出之現金及提領之款項後，表示上開款
    項不足抵償癸○○、丑○○兩人上開所贏得之金額，癸○○
    憚於對方人多勢眾，為求能及早脫身，在不能抗拒之情況下
    ，向辛○○等人表示：子○○前向伊借款20萬元，而曾簽發
    面額20萬元之支票1 紙，現放在伊妹妹家等語，辛○○表示
    可以以此支票抵債，旋指示壬○○與由子○○委託之不知情
    的戊○○（受雇在子○○家中幫忙家務）一同前往臺北市○○路之癸○○妹妹住處拿取該支票，壬○○、戊○○取回支
    票後，由戊○○交給辛○○，辛○○旋轉交給子○○收執。
    惟辛○○仍以癸○○、丑○○所交出之款項不足抵償癸○○
    、丑○○兩人前開所贏得之金額，且癸○○、丑○○必須找
    出幕後主使人吳晶晶，在此之前必須簽發面額200 萬元本票
    以資擔保，若能找出吳晶晶，則予以退還該200 萬元本票為
    由，喝令癸○○、丑○○應分別簽發面額各為20萬元、25萬
    元之本票，及各簽發200 萬元面額之本票，並依照辛○○所
    擬就之內容，各自書立內容載明「本人子○○於三月七日委
    託癸○○保管現金貳拾萬元正，并於三月十四日歸還，若無
    歸還，願負法律侵占之責」、「本人子○○於三月七日委託
    癸○○保管現金貳佰萬元正，并於三月十日歸還，若無歸還
    ，願負法律侵占之責」、「本人子○○於三月七日委託丑○○保管現金貳拾伍萬元正，并於三月十四日歸還，若無歸還
    ，願負法律侵占之責」、「本人子○○於三月七日委託丑○○保管現金貳佰萬元正，并於三月十日歸還，若無歸還，願
    負法律侵占之責」等語之保管據各1 紙，丁○○並恫稱如不
    簽立，就帶到山上處理等語，以此脅迫方式，至使癸○○、
    丑○○不能抗拒而分別簽立本票、保管據交辛○○收執。辛○○旋又至客廳向庚○○表示：丑○○是你帶來的，你脫離
    不了關係，除非你把吳晶晶找出來，才退還200 萬元本票等
    語，喝令庚○○簽發面額200 萬元本票及書立內容載明「本
    人子○○於三月七日委託庚○○保管現金貳佰萬元正，并於
    三月十日歸還，若無歸還，願負法律侵占之責」等語之保管
    據1 紙，上開男子中並有人恫稱：如果不寫，要把你載到山
    上等語，以此脅迫方式，至使庚○○不能抗拒而分別簽立本
    票、保管據交辛○○收執，子○○並配合在上開各該保管據
    上之「立據人」欄上簽名。嗣於22時許，辛○○等人方准許
    癸○○、丑○○、庚○○等人回家，辛○○為確認癸○○、
    丑○○實際住處，遂指示由壬○○偕同癸○○、丁○○偕同
    丑○○搭車返回癸○○、丑○○住處，並抄下其等住處之住
    址。
二、案經癸○○、丑○○、庚○○訴由臺北市政府警察局中山分
    局報請臺灣臺北地方法院檢察署檢察官偵查起訴。
    理  由
一、被告之辯解：訊據被告辛○○、子○○、丁○○、甲○○、
    丙○○、壬○○均矢口否認犯行，而為以下之答辯：
  (一)被告辛○○部分：
    1.被告辛○○辯稱：當天我是下午5 點多到現場，他們麻將
      是在2點就開始打了，當時子○○約2點，因為我沒有辦法
      到，所以我請朋友梅長剛及他的司機去打牌，我5 點多才
      到，梅長剛的司機打電話跟我說他老闆趕著回去開會，叫
      我去接他的位置，而且還說這個麻將有點問題，叫我小心
      一點，結果我一到的時候門是敞開的，當時庚○○在3 、
      4 樓間打電話，因為門是打開的，所以我就直接進去了，
      我進去之後大約2、30分鐘，看了大約5把牌左右，看到癸○○、丑○○二個人腳在踩來踩去，在打暗號，我就走過
      去說這個麻將在詐賭你們還打得下去嗎？他們就站起來，
      我就問子○○說你的場子有詐賭嫌疑，你怎麼處理？子○○就哭著說不知道，子○○就問癸○○說我對你們這麼好
      ，你們怎麼這樣，我就問癸○○、丑○○他們說這半年來
      你們贏了多少錢，癸○○說他贏了約50萬元，丑○○說他
      大約贏了30萬元，我就去問子○○是否是這樣，子○○說
      大概差不多，我就跟癸○○、丑○○說既然是這樣，把贏
      的錢還給人家，我還問他們是誰帶他們過來的，癸○○他
      們都回答是吳晶晶帶他們過來的，至於金錢部分是因為我
      跟他們說要還人家多少錢，他們自己從皮包內拿出來的，
      不足的部分，我就問她們何時可以給，癸○○、丑○○就
      回答說一星期之內，後來由癸○○自己說子○○有跟他調
      借20萬現金，子○○開給癸○○1 張20萬元支票，問這可
      不可以當作賠償詐賭金之用，我就回答如果有誠意就可以
      ，我就跟他們說你們詐賭，詐賭到人家去借錢，提款卡也
      是他們自己拿出來，並說要我們自己去提領，開本票的事
      情是因為他們說如果我們不相信，他們會把吳晶晶找出來
      ，而且不會走漏消息的話，他們可以開本票，第二天我還
      請庚○○到民生東路、吉林路浪漫一生餐廳吃飯，本票及
      保管條是我主動交給檢察官的，我沒有索財的意思等語。
    2.被告辛○○之辯護人辯稱：96年3月7日當天下午係子○○
      約打麻將，因被告辛○○下午有事，約6 點才會到，故請
      友人己○○先去墊一下，而當被告辛○○趕赴謝家途中，
      被告辛○○有接到乙○○打電話催說己○○有客戶要趕回
      公司，且順口提及這個麻將有問題叫被告辛○○小心，此
      部分已據乙○○到庭為證，證明告訴人癸○○及丑○○有
      詐賭，亦有通聯紀錄可為佐證。而當被告辛○○到謝家中
      後，發現確有詐賭情事，遂問癸○○及丑○○如何解決，
      之後才會有交付金錢及簽發本票等作為賠償返還詐賭所獲
      不法所得之情事，而整個過程均為平和，並無任何強暴脅
      迫等情，亦無任何不法所有意圖，告訴人3 人於審判中之
      供述存有不合理及矛盾之處，明顯有欲使單純協調處理詐
      賭一事嚴重化為強盜情事，實不足採信。本件單純係發現
      詐賭，被告辛○○路見不平，拔刀相助之義行，卻讓施詐
      的告訴人做賊的喊抓賊，叫被告辛○○情何以堪，被告辛○○承認於處理詐賭一事有過當之處，被告辛○○承認有
      錯，願向告訴人等道歉，但被告辛○○對於相關扣案財物
      ，絕無不法所有之意圖，而對於涉嫌妨害自由一事，告訴
      人等人行動上是自由的，亦可隨時上廁所，被告辛○○亦
      未恐嚇不讓告訴人離去，或任何恐嚇之言語出現，告訴人
      留在謝珮鈺家中，主要係希望能好好協調出對於詐賭之解
      決方式，被告辛○○絕無限制其等行動自由之意思等語。
  (二)被告子○○部分：
    1.被告子○○辯稱：當天我們在打家庭麻將，我也在桌上打
      ，辛○○在下午約5 點多的時候來到我的住處，他發現癸○○與丑○○有詐賭有動手腳，所以他叫大家停下來不要
      打，我還嚇一跳，那時候庚○○有按電鈴，我過去開門，
      還沒有上桌，我就繼續打，辛○○發現詐賭以後，就問我
      為什麼在我的場子裡面有詐賭的情形，我就說我不知道，
      辛○○問我是場主，我要怎麼處理，我回答說我不曾碰過
      這類事情，我就問癸○○、丑○○是真的嗎？他們沒有回
      答，他們用眼睛看著我沒有說話，好像是默認的樣子，我
      就跟他們說我對你們這麼好，你們為什麼這樣，我就跑到
      客廳去哭了，我就聽到癸○○對辛○○說大哥坐下來談嗎
      ？之後發生的事情，因為我不在麻將間，我在客廳哭，所
      以檢察官起訴的事情，我根本不知情，庚○○還在客廳裡
      面跟我說話，我就問庚○○說丑○○是誰要你把她帶過來
      ，她回答是吳晶晶（綽號吳妹妹），因為庚○○帶了好幾
      位來，都不是我直接認識的，所以我就問她這些人到底是
      誰要她帶過來的，那時候辛○○還懷疑庚○○和他們是一
      夥的，就出來問我，我說絕對不可能，所以庚○○還坐在
      客廳跟我聊天，而且庚○○還在跟她的男朋友打電話，這
      只是很單純打麻將所衍生出來的，我沒有想到會弄到這樣
      。至於有1 張20萬元支票還給我的事情，這是癸○○主動
      告訴辛○○，辛○○還出來問我，癸○○說你有跟她借錢
      ，是不是真的，我說是的，這跟打麻將沒有關係，這是我
      私人跟她借錢的，但我不知道他問這句話是什麼意思，之
      後辛○○就進去麻將間裡面，他們整個協調過程我都沒有
      參與，我都在客廳裡面等語。
    2.被告子○○之辯護人辯稱：(1)本件係因詐賭及賭債問題而
      生之糾紛，業據告訴人丑○○、癸○○及證人乙○○、共
      同被告辛○○等結證明確，被告辛○○等人要求告訴人癸○○、丑○○將先前詐賭贏得之金錢交出返還子○○及其
      他因詐賭而受損失之牌友，主觀上並無不法所有意圖，不
      構成加重強盜或恐嚇取財罪；(2)再由證人即告訴人丑○○
      、癸○○、庚○○於審理時之相關證詞可知，案發當日告
      訴人3 人根本未為任何抵抗或求援，告訴人稱會感到害怕
      ，係其自己主觀認知，且是否交付現金或簽立保管條，主
      觀上認為只要找出吳妹妹出面解決本件詐賭糾紛，即可取
      回保管條等物，故告訴人當時尚有自由考慮之餘地，且本
      件若以一般人立場，尚有抵抗或求援之可能，告訴人有抵
      抗或求援之機會，竟捨此而不為，顯然本件被害人並無達
      到「至使不能抗拒」之程度，與強盜罪之要件不符，與刑
      法第302 條妨害自由罪「遭私行拘禁或其他非法方法」之
      要件亦屬不符；(3)本件係因被告辛○○相約至被告子○○
      家中打麻將，其到達子○○家中後，觀看麻將間打牌情形
      ，赫然發現告訴人癸○○、丑○○有踢腳詐賭舉動，其擅
      自作主張，要求告訴人等償還詐賭贏得之金錢，並未受被
      告子○○之委託，故被告子○○與辛○○間並無任何犯意
      聯絡。又本件證人、告訴人及共同被告多人均證稱，子○○乍聽辛○○稱癸○○與丑○○有詐賭情形後，嚎啕放聲
      大哭離開麻將間，若本件謂被告子○○與辛○○等人事先
      有預謀串通，不可能於事發當時情緒如此激動崩潰，亦可
      佐證被告子○○與辛○○間並無任何犯意聯絡。縱假設被
      告子○○有委託辛○○處理本件詐賭糾紛，然被告子○○
      僅認識辛○○，並不認識其餘被告，且主觀上僅希望辛○○能與告訴人等人和平協商返還先前靠詐賭贏得之金錢，
      實無法預知案發當日其餘被告（如丁○○）有出言恐嚇告
      訴人之行為，足認被告子○○與辛○○等其餘被告間並無
      任何恐嚇罪之犯意聯絡；(4)假設鈞院認定被告子○○有罪
      ，請鈞院依刑法第57條審酌本件犯案動機，係為處理詐賭
      糾紛而致，並非無端強取告訴人之錢財，僅是手段不當而
      誤觸刑典，處以罪低刑度，即足資懲戒。另假設鈞院認定
      被告子○○有事前委託（或當場委託或默許）被告辛○○
      向告訴人等討取詐賭所得之金錢，然案發當日現場混亂，
      且據告訴人丑○○97年5 月14日之證詞，被告辛○○確實
      有以言詞要求被告子○○不要管，故其他被告後續舉措，
      實非被告子○○所能預見或控制之範圍內，亦即其他被告
      後續舉措，均超出委託處理之範圍，係辛○○自作主張所
      為，不應歸咎於被告子○○一人。再者，被告子○○並非
      實際下手施強暴脅迫之人，參與程度較輕，又本件告訴人
      僅受有財物損失，生命、身體並未受到任何傷害，足見被
      告等人本意僅是為取得告訴人詐賭贏得之金錢，除此之外
      並無其他任何傷害告訴人之意欲，可非難程度亦較社會上
      其他重大暴力犯罪為輕，請鈞院從輕量刑，以勵自新。被
      告子○○高齡88歲之父現謝履東因患肺炎、腦血管疾病等
      重病，現於加護病房臥病住院在床，身體狀況不佳，猶如
      風中殘燭，亟需被告子○○從旁看護照顧；又被告子○○
      個人家庭夫亡子散，現獨身在外生活，負債累累，經濟狀
      況艱困，惠請鈞院念及父女人倫之情及被告困苦之生活背
      景，從輕量刑，處以罪低刑度等語。
  (三)被告丁○○部分：
    1.被告丁○○辯稱：那天我是應辛○○之邀過去的，我們前
      一天有打牌，他贏錢說要請我們喝酒，我在當天下午打電
      話給他，他跟我說他在信義區那邊打牌，叫我先過去那邊
      ，我一上去辛○○叫我在客廳等一下，後來他們裡面有發
      生爭吵，我進去後辛○○就說他們腳踩來踩去在詐賭，我
      就跟他們說你們詐賭，就要跟人家好好處理，辛○○跟我
      說這件事情你不要管你不要插手，辛○○要我跟甲○○到
      客廳，後來辛○○有拿提款卡給我，叫我下去領錢，我說
      我不要，我就把提款卡拿給壬○○，由壬○○下去領，我
      有陪壬○○下去，後來回到現場後，因為時間蠻晚的，辛○○有叫我送其中一個女生回去，我在計程車上還問那位
      小姐說你好好的為何要詐賭，那位小姐就沒有說話，跟我
      說不要讓他們家裡的人知道，送那位小姐回去後，我還打
      電話給辛○○問是否還要喝酒，辛○○說不喝了等語。
    2.被告丁○○之辯護人辯稱：(1)告訴人丑○○97年5 月14日
      作證時承認打牌時有腳踏凳子，踢到癸○○腳的事實，但
      稱是不小心踢到的，癸○○供證時，亦承認有踢到丑○○
      的腳，丑○○亦稱乙○○於他們3月7日下午打牌當日確實
      在外面客廳坐，亦曾進入麻將間坐著看他們打牌，故96年
      3月7日下午在子○○家打牌的過程，乙○○確實是唯一的
      旁觀者，而乙○○於5 月16日證稱很清楚看到丑○○與癸○○兩個人在打牌過程中不斷以踢腳作暗號，而丑○○、
      癸○○兩個人長期在子○○家打牌，確係贏多，又當蘇、
      鄭二人被當面指摘踢腳詐賭時，面對辛○○、子○○之責
      難時，竟無激烈的反應，丑○○稱因受辛○○等人之脅迫
      ，祇得承認，但當時子○○對他們說「把你們當朋友看，
      你們卻害我」蘇、鄭二人竟亦無反應（依97年5 月16日戊○○證詞），依上述不爭之事證，告訴人丑○○、癸○○
      等之行為已令人強烈懷疑有詐賭情事或已認定他們長期進
      行詐賭，於此前提，蘇、鄭二人在賭場遭受強烈的反彈與
      對待係可以想像之事。96年3月7日下午被告等對告訴人等
      並無肢體施暴，房屋大門、麻將間房門等均無派人看守（
      見97年5 月16日戊○○證詞），另據丑○○稱係被要求把
      手機放在桌子上，換言之，固有拿出手機，但從未被搜身
      ，且另一告訴人庚○○一直在客廳打電話，以今日手機之
      普遍，告訴人等在子○○家藉機打一簡訊對外求援，並非
      難事，而被告等竟允許庚○○對外與姓吳女子聯繫，依上
      事實，96年3月7日晚，告訴人等非無向外求援之機會，雖
      丑○○稱被告等威脅說要開車載她們到山上處理，惟依子
      ○○家北市○○區○○路238號4樓乃處車水馬龍之重要大
      馬路旁，且樓下又有24小時之超商店，被告等顯無法將告
      訴人等押下樓上車開往他處，被告等之行徑，固為法所不
      許，但與「意圖為自己或他人不法所有」之意圖，顯然有
      間，又被告等之行為亦難謂令告訴人等以致無法抗拒之地
      步；(2)同案被告辛○○將告訴人之提款卡交予丁○○，丁○○不願提款，再交予壬○○，後丁○○陪同壬○○下樓
      到超商店提款機提款，查向自動付款設備詐欺提款乃單純
      之犯行，並無幫助犯之問題，且壬○○去提款實緣於受辛○○之囑，姑不論壬○○是否成立該罪，丁○○應未涉及
      該罪之構成要件及幫助犯行；(3)告訴人丑○○、癸○○均
      屬以賭博度日之人，對於在賭場詐賭被揭發後之後果，知
      之甚明，依本案之調查，告訴人丑○○、癸○○等於被辛○○揭發以踢腳詐賭後，伊等二人雖曾否認，但反應卻異
      常平靜，並無強烈之辯解，與一般被污衊之情形絕然不同
      ，被告等縱或強烈的要求蘇、鄭二人留下解決問題後再走
      ，但與單純控制他人自由者有別，本案被告除以嚴厲之言
      詞要求告訴人等應賠償外，其餘實無任何具體行動剝奪告
      訴人等之自由，如並無搜身、拿走手機，或實際限制自由
      之肢體行動，是在告訴人詐賭心虛之前提下，僅以嚴厲之
      言詞要求，是否等同「脅迫」，亦值商榷。又縱認有控制
      手機之行為，亦僅屬強制性質，與剝奪人之行動自由有別
      ，顯難與該罪同論。復按「詐賭」其實即是「詐欺」，對
      於「詐欺」之現行犯，一經發覺，當然是立即要其返還所
      騙取之財物，此項立即要求賠償之行為，難道非屬「正當
      防衛」之範疇？被告等為防衛委託人之權利，或許言詞行
      為稍有逾越，但絕非得認為有剝奪他人自由之意圖及不法
      所有之意圖（最高法院29年上字第2330號判例意旨可資參
      照）等語。
  (四)被告甲○○部分：
    1.被告甲○○辯稱：當天下午辛○○打電話找我去喝酒，那
      時候我在酒店有兼職當業績幹部，所以我就與丙○○、壬○○去案發現場找辛○○，我們進去時候，辛○○跟我們
      說他要打麻將，叫我們等一下，我們三人在客廳坐一下，
      看電視看約2 、30分鐘後，就聽到喧譁聲，好像是因為賭
      的事情發生不愉快，我就稍微走進站在門口那邊看一下，
      我看到辛○○站著，他看到我站在門口就跟我說叫我等一
      下，他們要處理事情，我們就繼續在客廳看電視，子○○
      家中有一個煮飯的，就煮飯請我們吃，吃完之後我們就看
      電視，就看到子○○哭哭啼啼說被騙了，她與另一個小姐
      好像有爭執，因為我與子○○不認識，且也不關我們的事
      情，所以我們就繼續在客廳看電視，到9 點多時，辛○○
      說今天有點事情，所以就不去喝酒，改天再約出來，我就
      與丙○○先走去吃消夜等語。
    2.被告甲○○之辯護人辯稱：(1)根據卷附通聯紀錄及其基地
      台位置，辛○○、甲○○於案發當日18：45~18：48 之間
      3 通電話之基地台位置均在臺北市○○路上，當時辛○○
      、甲○○二人應該未在一起，否則，豈有需要相互通話3
      次；又根據證人庚○○於第一次警詢中及鈞院97年8 月20
      日審理時陳述：「……最後係在子○○家門口講電話，大
      約係19時左右……我邊講電話就發現有大約6至7名男子慌
      慌張張上樓來…」；而證人己○○於鈞院97年5 月16日審
      理時，亦證述：「……我離開時要下樓梯，在3樓及4樓樓
      梯間平台有碰到一個小姐背對著我……」；另證人乙○○
      於鈞院97年5 月16日審理時，亦證述：「我要出去時候…
      有看到3、4樓的樓梯間有一個女孩子在講電話」、「我還
      沒有上去就碰到己○○，我們就一起離開」，是以，上開
      通聯紀錄與證人陳述內容予以綜合判斷，足以認定辛○○
      與甲○○等在當天18：45~18：48 分之間，既尚未在碰面
      在一起，而甲○○等人上樓進入子○○家中之時間，應在
      當天18：48分以後，且由證人己○○於96年6 月13日偵查
      中證述：「（問：你打到幾點離去？）6 點多一點」等語
      兩相對照，則更足以證明辛○○與其他被告並非一起上樓
      ，從而，告訴人一再指訴辛○○與其他被告係一起進入麻
      將間一詞，即顯有不實；(2)本案之被害人業已自承伊等在
      玩麻將期間，確實曾有在麻將桌下用腳相互碰觸之情形，
      且證人乙○○及同案被告辛○○均證述有看到癸○○、丑
      ○○腳踢來踢去等語，是以，就共同被告辛○○當時主觀
      上認知，係為處理詐賭糾紛，而案發當天也確實存在詐賭
      之合理懷疑之情事，被告辛○○既是基於處理詐賭糾紛之
      主觀意思，且被告辛○○本身仍應算是當天參與打麻將之
      當事者，告訴人癸○○、丑○○二人以在麻將桌下相互踩
      腳打暗號之行為，既已涉及詐賭之合理懷疑，則被告辛○○於案發當時並非基於強盜之主觀犯意，殆無疑義；(3)本
      件告訴人癸○○、丑○○於本案發生之初，尚能矢口否認
      詐賭，且癸○○、丑○○亦不曾有發生伊二人要求離開現
      場而遭到拒絕之情形，而庚○○亦證稱其男友當時已擔心
      其女友即庚○○出事，但卻在長達約一小時無法取得與庚○○連繫上之期間，竟未報警等情事以觀，告訴人癸○○
      、丑○○、庚○○三人應未達到「不能抗拒」之程度，且
      由隔日庚○○尚曾與被告辛○○一起到「浪漫一生」餐廳
      會合並欲一起要求吳妹妹出面解決詐賭糾紛乙事，更足以
      證明鄭、蘇、陳三人於案發當日並無任何「不能抗拒」之
      情形存在；退萬步而言，如鈞院認為被告甲○○仍難脫罪
      責，則請求鈞院斟酌被告甲○○僅係偶然在場，且全程未
      有任何積極不法行為，且依癸○○、丑○○、庚○○之共
      同證述內容，均指被告甲○○幾乎均在客廳看電視乙節，
      而惠賜從輕發落之寬典等語。
  (五)被告丙○○部分：
    1.被告丙○○辯稱：那天中午我跟甲○○在一起，我們有去
      打網咖直至下午，辛○○就打電話給甲○○，說要找他去
      喝酒，甲○○就問我要不要一起去，我就說好，後來壬○○也來找我，我們就一起過去要去載辛○○，到了案發現
      場後，我們先在樓下，甲○○打電話給辛○○問他要不要
      下來，辛○○說他還沒有打完，要我們上去，我們上去後
      就先坐在客廳看電視，看電視看一下子，就聽到麻將間講
      話有比較大聲，我們就靠過去看，辛○○就說不關我們的
      事情，叫我們在客廳等他，過一會子○○就出來，她在哭
      ，並說她們詐賭，拿記帳本給我們看，並說她們贏了很多
      錢，過一會後，子○○的傭人就煮飯給我們吃，看完電視
      後，她們說完了，我們要走，本來壬○○、我及甲○○要
      一起走，後來不知道是誰叫壬○○送其中一個女生回去，
      所以就只有我與甲○○一起走等語。
    2.被告丙○○之辯護人辯稱：(1)本件係因辛○○發現告訴人
      丑○○、癸○○於賭博時，二人之腳在桌下有互踩作弊情
      形，而上情有互踩情形，亦經告訴人丑○○、癸○○在鈞
      院自承二人有不小心互踩及證人梅長剛、乙○○、戊○○
      等人在鈞院證實，本案姑不論辛○○是否出於真意或誤會
      ，伊為幫好友子○○討回公道，討回被詐賭之金錢，顯然
      討債並非出於不法所有之意思，無論討債手段有無不法，
      應無強盜之可言（同理，事後到場之其餘不知情之被告若
      有助勢，亦係幫討回公道而已；(2)被告丙○○於警詢初始
      即對警方提供之相片即辛○○、丁○○、子○○等人表示
      不熟，沒有任何關係，且稱辛○○是阿傑（甲○○）朋友
      ，林鈺翔有見過1、2次、子○○祗在案發當天見過一面而
      已，而辛○○、子○○於警詢及鈞院亦堅稱不認識丙○○
      等語，足證被告丙○○與本案主嫌不認識，並無犯意聯絡
      。又查本件共同被告辛○○、子○○已多次在警詢、檢訊
      及鈞院調查中，供述不認識被告丙○○，足證既係素昧平
      生，而被告丙○○當天係受甲○○邀約飲酒，途中甲○○
      開車至子○○家找辛○○一起前往，偶遇辛○○發現有詐
      賭之情事，因係朋友在場，始遭告訴人誤會為共犯。再者
      ，本件之詐賭風波，於辛○○入房間內先已發生，被告丙○○當時未在房間內，而係與甲○○等人在客廳看電視，
      是以被告丙○○雖事後入房間內看熱鬧，然事先既未合謀
      ，而當時之行為（即發現詐賭），又僅係辛○○個人之行
      為所致，即不應負共犯責任。本件之起訴書所載命被害人
      交出款項、書寫借據、票據及持卡款項，送告訴人返家等
      情，被告丙○○均未涉及，且未拿辛○○任何好處，更何
      況，被告丙○○根本不認識辛○○或參與賭博之子○○等
      人；(3)證人丑○○就係何人說要押上山上、何人持牌尺作
      勢要打人等節，於審理時前後指證不一，另癸○○於鈞院
      陳稱在麻將間僅丁○○一個人恐嚇要到山上，並拿牌尺作
      勢打丑○○，並無其他人，然經質問何以於96年4月9日警
      詢也提及丙○○，為何所述不一？則無法作合理解釋。上
      情均堪以證明鄭女之警訊筆錄顯然與事實不符，足証丙○○未涉犯行。又癸○○亦稱在場之被告等人沒有表示我們
      不准離開，顯然被告未涉妨害自由犯行。另證人庚○○於
      97年8 月20日在鈞院亦證述沒有被控制行動自由，伊自己
      走進麻將間，不是被拉進去等語。上情均堪以証明，被告
      等人並無起訴書所述之犯行。
  (六)被告壬○○部分：
    1.被告壬○○辯稱：甲○○說要找我去喝酒，我就去林森北
      路網咖去找甲○○及丙○○，我就跟他們二人一起到案發
      現場，進去就發現辛○○在說有詐賭的事情，有看到屋主
      子○○在哭，我與甲○○、丙○○在客廳坐，因為辛○○
      叫我們不要管這件事情，我們大概坐了2、3小時，屋主子
      ○○、辛○○出來拿提款卡交給我，我不知道是子○○還
      是辛○○拿給我的，因為當時我正要去買檳榔，辛○○告
      知我密碼，要我把裡面的錢全部提出來，當下我以為是他
      們賭博輸贏的錢，我也沒有想這麼多，所以我就去幫他們
      領，領完之後我上樓就將全數的錢交給辛○○，子○○就
      跟我說癸○○他那邊有1 張子○○開的20萬元的支票要還
      給她，不知道是辛○○或是子○○就叫我和子○○煮飯的
      傭人一起去癸○○的住處，去跟癸○○的妹妹拿這張20萬
      元支票，拿回來之後我就交給辛○○，我們要走時，辛○○跟我說癸○○及另一個小姐身上都沒有錢，問我可不可
      以送其中一個小姐回家，我說好，我就送癸○○回去，至
      於癸○○等人所簽的支票，我並沒有叫他們簽等語。
    2.被告壬○○之辯護人辯稱：(1)被告壬○○與同案被告甲○○、丙○○係舊識，於96年3月7日下午，3 人在臺北市○○○路附近「戰略高手」網咖店共同上網遊戲，因甲○○
      係酒店業績幹部，先前曾與辛○○互約當天晚上前往酒店
      消費俾增加業績，辛○○表示伊在同案被告子○○住處打
      牌，叫甲○○過去謝宅與伊會合，再前往酒店，甲○○始
      偕同壬○○、丙○○前往子○○住處會合。被告與丙○○
      、甲○○3 人於抵達子○○住處附近，甲○○臨時與丁○○連絡上而在子○○住宅樓下會合後一起進入謝宅，進入
      謝宅後，因對該處完全陌生，忽聞打牌之麻將間內傳出詐
      賭之爭吵聲，被告等人不免好奇進入房間一探究竟，辛○○見狀即叫被告等人退出在客廳等候，房間內牌桌上之事
      由伊自己處理云云，被告以局外人之故不便干預即退回客
      廳，唯因辛○○處理詐賭，被告等人在場等候外出喝酒難
      免不耐煩，而趨前追問或熱心幫忙表示意見，適壬○○擬
      外出買檳榔，辛○○即出示2 張提款卡，交付丁○○後，
      丁○○轉託壬○○順便代為前往附近便利商店之ATM 自動
      提款機提款，壬○○不便拒絕而同意順便代為提款，其中
      一卡提款80,000元，一卡提款48,000元，提回後均交辛○○，不久辛○○又託壬○○陪同屋主僱用之傭人前往告訴
      人胞妹處取回一張支票，由傭人交給辛○○。是被告壬○○僅知房間內有詐賭之爭執，在久侯前往喝酒之不耐煩之
      心情下，催促詐賭款項加速處理而偶表意見，並代為提款
      及共同取回支票，無非係認定詐賭之人所同意退還詐得之
      款項，因此代為跑腿，其主觀上亦無任何不法所有之意圖
      至明；(2)又證人己○○、丁○○於鈞院所證，與證人丑○○所指證係辛○○一人衝入麻將間後，馬上有3、4人進入
      麻將間，和我們打麻將的男子（己○○）就站起來結算後
      就離開等情，以及癸○○於96年3月9日警詢筆錄指稱辛○○係第一位衝入麻將間大聲呼說這麻將不要打之人等情，
      就被告等進入麻將間之順序大致相符，亦即辛○○先衝入
      麻將間揭發詐賭，被告丁○○、甲○○、丙○○、壬○○
      始隨後進入，己○○再離開，而辛○○既未將乙○○發現
      詐賭之情形告知丁○○等人，丁○○等人於進入麻將間之
      前，完全不知有詐賭之問題，與辛○○之間已無處理詐賭
      之意思聯絡。另除被告丁○○坦承有拍打麻將桌外，並無
      被告自白承認有上開強暴脅迫之行為，而丁○○之拍桌行
      為，事先並未告知在場任何人，被告亦不知丁○○有此突
      發之舉，此一行為非被告之共同行為。至被害人癸○○、
      丑○○、庚○○自警訊、偵查以迄審判，固曾多次供陳被
      告等人以上開行為施加強暴脅迫云云，唯其前後所供不一
      ，其不利於被告之指證不具證明能力；(3)被告壬○○固曾
      持提款卡提款及陪同戊○○外出取回20萬元之支票交給辛○○，唯係在誤認詐賭還錢之認知下代為協助而已，其主
      觀上並無犯意可言等語。
二、事實之爭點整理：於原審行準備程序時，經受命法官就起訴
    書所載犯罪事實整理爭點，由被告等人分別確認爭執事項、
    不爭執事項如下（刑事訴訟爭點整理程序乃在使日後審判程
    序得以順暢進行，惟本於刑事訴訟真實發現原則，於準備程
    序中經檢、辯【被告】雙方確認之不爭執事項，並不礙於本
    院調查證據結果後之事實認定，此應先予辨明）：
  (一)不爭執事項：
    1.被告子○○於96年3月7日邀約告訴人癸○○、丑○○、庚○○至其臺北市○○區○○路238號4樓之住處打麻將，告
      訴人癸○○、丑○○於當日下午3 時許先到上址與被告子
      ○○及己○○打麻將，告訴人庚○○於同日下午5、6時許
      才到上址。
    2.被告辛○○於當日下午7時許到被告子○○上開住處，約
      30分鐘之後，被告丁○○、丙○○、甲○○、壬○○才到
      上開住處。（被告子○○稱：我只看到辛○○，是辛○○
      說告訴人等詐賭，要他們不要打牌後，我到客廳才看到客
      廳有人）
    3.告訴人癸○○有交付現金35,000元、告訴人丑○○有交付
      現金6,000 元給被告辛○○，並分別交出提款卡給被告辛○○，由被告辛○○交給被告丁○○轉交給被告壬○○，
      由被告壬○○前往便利商店內之提款機分別提領8 萬元（
      癸○○）及44,800元（丑○○，起訴書誤載為48,000元）
      現金。
    4.告訴人癸○○有當場簽立200萬元本票、20萬元本票及保
      管條，告訴人丑○○有當場簽立200萬元本票、25萬元本
      票及保管條，告訴人庚○○有當場簽立200萬元本票及保
      管條。
    5.上開現金及本票、保管條均交給被告辛○○保管。
    6.被告辛○○有指示被告壬○○到告訴人癸○○妹妹家中取
      回由被告子○○所簽發之20萬元支票，取回後交給被告辛○○再轉交給被告子○○。
    7.告訴人癸○○、丑○○於當日晚上10時許，離開被告子○○住處時，由被告丁○○與告訴人丑○○回到丑○○住處
      ，由被告壬○○與告訴人癸○○回到癸○○住處後，被告
      丁○○、壬○○才分別離去。
    8.告訴人庚○○有於96年3月8日與被告辛○○在臺北市○○○路浪漫一生餐廳見面。
  (二)爭執事項：
    1.被告等6 人有無強盜的共同犯意聯絡。
    2.被告辛○○、丁○○、丙○○、壬○○、甲○○、子○○
      有無喝令告訴人等3人留在房間內，不讓該3人離去，限制
      該3 人行動自由。
    3.被告丁○○有無持麻將尺作勢要打告訴人丑○○及癸○○
      ，並以「如果再不承認，就要打你們，要把你們押上山，
      要讓你們好看」等脅迫言詞恫嚇告訴人癸○○及丑○○。
    4.告訴人等3 人交付現金、交出提款卡、簽立本票、保管條
      等行為，是否出於被告等6 人之強暴脅迫。
    5.告訴人等3 人當天究竟有無詐賭行為。
三、本院之判斷：
  (一)上開犯罪事實，業據證人癸○○、丑○○、庚○○於原審
      審理時指證明確，並經證人己○○、戊○○、辛○○、子
      ○○、丁○○、丙○○、壬○○、甲○○於原審審理時證
      述部分情節明確，復有本票、支票（面額20萬元）、保管
      據、自動櫃員機交易紀錄（96年度偵字第6316號卷 (一)
      第91頁至第92頁）、電話通聯紀錄、臺北市第五信用合作
      社97年6月19日北市五信社中字第072號函及所附客戶帳務
      交易資料查詢明細表、中國信託商業銀行97年6月17日中
      信銀集作字第9750705 6號函及所附歷史交易查詢報表在
      卷可稽。被告或辯護人固辯稱證人癸○○、丑○○、庚○○所證不一云云，惟按證據之取捨及犯罪事實之認定，乃
      事實審法院之職權，證人之陳述有部分前後不符，或相互
      間有所歧異時，究竟何者為可採，法院本得依其確信自由
      判斷，若其基本事實之陳述與真實性無礙時，仍非不得予
      以採信，法院對於證據之取捨苟不違背經驗法則或論理法
      則，不得任意指為違法。是供述證據前後，雖稍有參差或
      互相矛盾，事實審法院非不可本於經驗法則斟酌其他證據
      作合理之比較定其取捨，從而供述證據之一部認為真實者
      予以採取，亦非證據法則所不許，非謂一有不符或矛盾，
      即應認其全部均為不可採信。經查，證人癸○○、丑○○
      、庚○○與被告辛○○、丁○○、甲○○、丙○○、壬○○等人素昧平生等情，均經上開人等陳述在卷，是證人癸○○、丑○○、庚○○與被告等人既無仇怨，應無構陷誣
      攀之理；且本案事出突然，在場之人又多且陌生，自難期
      癸○○、丑○○、庚○○等人對於當日案發經過予以詳細
      描述並正確指認何人參與何部分之情節，是證人癸○○、
      丑○○、庚○○對於本案事發經過於原審陳證過程中，雖
      互見有不一致甚至矛盾之處，惟如犯罪事實欄所載之主要
      犯罪情節（如證人癸○○、丑○○被喝令交出現金、提款
      卡、有人持提款卡提領現金、有人到癸○○妹妹住處拿面
      額20萬元支票、證人癸○○、丑○○、庚○○被逼迫簽立
      本票、保管據等），證人癸○○、丑○○、庚○○所證均
      屬一致，而被告等人對於「告訴人癸○○有交付現金
      35,000元、丑○○有交付現金6,000元給被告辛○○，並
      分別交出提款卡給被告辛○○，由被告辛○○交給被告丁○○轉交給被告壬○○，由被告壬○○前往便利商店內之
      提款機分別提領8萬元（癸○○）及44,800元（丑○○）
      現金」、「癸○○有簽立200萬元本票、20萬元本票及保
      管據，丑○○有簽立200萬元本票、25萬元本票及保管據
      ，庚○○有簽立200萬元本票及保管據，上開現金及本票
      、保管條並均交給被告辛○○」、「被告辛○○指示被告
      壬○○到癸○○妹妹家中取回由被告子○○所簽發之20萬
      元支票，取回後交給被告辛○○再轉交給被告子○○」等
      情，亦均不爭執（於原審行準備程序時列為不爭執事項）
      ，復經證人戊○○證實其與被告壬○○前往癸○○妹妹家
      中取回面額20萬元支票以抵銷子○○對癸○○所負債務，
      而衡諸常情，癸○○、丑○○、庚○○等人若非遭遇外力
      脅迫，當不致於在毫無理由之下（至被告等人所指癸○○
      、丑○○承認詐賭一節，詳後述）自願給付陌生人現金、
      提款卡、票據，並簽發票據、保管據後交給他人收執，是
      證人癸○○、丑○○、庚○○所證遭在場男性強盜等情，
      應屬實情；更何況，證人辛○○、戊○○亦均證稱確實有
      聽到拍桌子的聲音等語（見97年5月16日原審審判筆錄第
      40頁、97年5 月22日原審審判筆錄第6頁），被告丁○○
      亦坦承伊確有拍打桌子等語（見97年5月22日原審審判筆
      錄第44頁），益證證人癸○○、丑○○所指遭脅迫一節非
      虛，證人癸○○、丑○○、庚○○所證遭脅迫而提出現金
      、提款卡、同意讓人取回支票、簽發本票、保管據等情，
      應屬可信。至被告丁○○固辯稱因為癸○○、丑○○承認
      他們有詐賭，所以我就拍桌子說原來如此等語，惟被告辛○○等人既認為丑○○、癸○○兩人腳踢來踢去而認為有
      詐賭之行為（按：本院認此部分純屬被告辛○○等人以詐
      賭為藉口而行強盜之實的托詞，詳後述），丑○○、癸○○經渠等質問後而承認詐賭，並不逸脫渠等早已認定之事
      實，被告丁○○當不至於因此而拍打桌子，是被告丁○○
      上開所辯之舉，不免突兀，其辯稱自不足採信。又查，證
      人庚○○於原審審理時明確指證：案發當天尚有一名年約
      3、40歲男子在子○○家中，但並未到案，而該男子也是
      隔天在浪漫一生餐廳和辛○○一起來的男子等語（見97年
      8月20日原審審判筆錄第19頁）；而證人即被告壬○○亦
      於原審審理時證稱：（提示96年偵字第10378號卷 ( 一)
      第40頁96年5月11日壬○○警詢筆錄，你稱除了那個戴眼
      鏡胖胖男子《丁○○》進進出出麻將間，還有一位警方沒
      有提示相片的男子也在麻將間進出，我還有看到他《不詳
      歹徒》跟戴眼鏡的胖胖男子《丁○○》好像拿紙筆，要那
      些女孩子寫東西，詳細的內容我並不清楚，有無說過這些
      話？）有；（所言是否屬實？）實在；（你在警詢中所稱
      「還有一位警方沒有提示相片的男子」是何人？）我不清
      楚等語（見97 年6月5日原審審判筆錄第9頁），是本案中
      尚有另名共犯未到案，應可認定。
  (二)另按刑法上恐嚇取財罪之「恐嚇」，固係指以危害通知他
      人，使該人主觀上生畏怖心之行為，然此危害之通知，並
      非僅限於將來，其於現時以危害相加者，亦應包括在內。
      因是，恐嚇之手段，並無限制，其以言語、文字為之者無
      論矣，即使出之以強暴、脅迫，倘被害人尚有相當之意思
      自由，而在社會一般通念上，猶未達於不能抗拒之程度者
      ，仍屬本罪所謂「恐嚇」之範疇。至於危害通知之方法，
      亦無限制，無論明示之言語、文字、動作或暗示之危害行
      為，苟已足使對方理解其意義之所在，並足以影響其意思
      之決定與行動自由者均屬之。故其與強盜之區別，端在所
      為之強暴、脅迫，其於社會一般通念上，是否足以抑制被
      害人之意思自由，至於不能抗拒，以為財物之交付為斷，
      而行為人究須使其行為達於何種程度，被害人始不能為抗
      拒或難於抗拒，應採客觀標準，即以行為之性質及行為當
      時存在之具體情狀為決定之準據，至被害人實際上有未抗
      拒，則非所問（最高法院30年上字第3023號判例參照）。
      經查，本案被告中，被告辛○○、丁○○、甲○○、丙○○、壬○○均屬年輕力壯之男子（另尚有一名姓名年籍不
      詳之成年男子），癸○○、丑○○、庚○○在人數上、體
      力上均處於絕對劣勢狀態，被告等人或以言詞威嚇，或作
      勢毆打，可見癸○○、丑○○、庚○○之生命、身體顯已
      置於隨時可能受到威脅的高度風險之下，以此行為當時所
      存在之客觀具體情狀，已足以認為被害人癸○○、丑○○
      、庚○○已達不能抗拒或難於抗拒之程度，被告辛○○等
      人固均辯稱被害人均有上廁所，亦未曾要求離開等語，惟
      上廁所乃是人之正常生理活動，被告等人准許被害人上廁
      所之行為，仍屬被害人在被告等人監控狀態下所為；而被
      害人眼見對方人多勢眾、氣焰囂張，為自身安全而不敢開
      口要求離開或認提出此種要求亦屬無益而未提出，在情理
      上均可理解，是並不能因此即遽謂被害人未曾遭到妨害自
      由或強盜，從而，被告等人上開所辯，均顯無足採至灼。
  (三)就被告等人有無不法所有意圖部分，被告等人固辯稱因癸○○、丑○○、庚○○有詐賭嫌疑，故伊等並無不法所有
      之意圖等語。經查，被告辛○○固於原審審理時供稱：（
      你到子○○家後，發生何事？）我一到時，我先按門鈴，
      對對講機說要找子○○，一樓的大門就開了，我就走上去
      ，走到3、4樓樓梯間時，有看到一名女子在講電話，而4
      樓子○○住處大門是敞開的，我就直接進入屋內，我進入
      屋內，戊○○在廚房煮飯，我就跟她點個頭，我就到麻將
      間門口看他們打麻將，看了將近半小時左右，大約5、6把
      牌，就看到丑○○、癸○○一直在踢腳的動作（丑○○當
      時背對著我），我就看這個麻將真的有問題，所以我就走
      進麻將間對他們說這個麻將有問題，不要打了，這是在詐
      賭，不要打了；（你如何確定丑○○、癸○○有詐賭的事
      情？）我去到那邊，離麻將間門口約1、2公尺的地方已經
      看了半小時，我看到癸○○、丑○○二人打赤腳（有穿絲
      襪），兩人相互有時候點對方的腳背，有時候點小腿部分
      ，有時候踩在腳背不動，而且打暗號的時間正好是她們要
      打出某張牌前的時間；（請說明乙○○在你到達子○○家
      中之前打電話給你，說他們的麻將有問題，乙○○是怎麼
      形容？）乙○○先問我我到哪裡了，我說我在路上，外面
      有塞車，他說打麻將要小心，她們腳踢來踢去（台語）。
      乙○○在我還沒有到子○○家之前，在3點多、5 點多各
      打1次，他是在5點多打來那次說她們腳踢來踢去等語（見
      97年5月22日原審審判筆錄第5頁、第13頁、第17頁）；而
      證人即當日參與打牌之己○○的司機乙○○亦於原審審理
      時證述：（是否認識被告6人？）都不認識，但我見過屋
      主子○○；（你從客廳往麻將間看，有無看到什麼狀況？
      ）看到二個女生在踢腳；（你有無看過他們換過位置？）
      他們第一將打完時，就換位置，接下來就繼續打第二將；
      （打第一將時，你從客廳可以看到誰在麻將間？）就是4
      個人都可以看到；（打第一將是否就有看到踢腳的狀況？
      ）有；（打第二將的時候，是否也有看到踢腳的狀況？）
      也有；（是否可以具體描述他們是如何在踢腳？）我看到
      一個人的腳踩另一個人的腳，我看到的時候他們都有在踩
      ，很難說踩腳的頻率為何，因為我不知道他們是如何要牌
      ；（從你看到他們打牌的前後，他們大概踩了幾次？）次
      數數不清，很多次就是；（你看到他們打麻將時，他們有
      踢腳的情形，你做何反應？）因為我只認識己○○，其他
      人我都不熟，所以都沒有說話；（在己○○打牌時，有無
      請你打電話給辛○○過？）有；（在何時？內容為何？）
      在第一將打完，要換桌時休息時間，己○○要我打電話給
      辛○○，說第二將打完梅先生就要走了，叫辛○○來接；
      （你在電話中有無跟辛○○說什麼話？）我有好意提醒辛○○說他們這桌打麻將怪怪的，有二個女的在踢腳，要他
      注意一點等語（見97年5月16日原審審判筆錄第23頁至第
      26頁）。惟依證人己○○、子○○、辛○○於原審作證時
      當庭所繪製在被告辛○○等人到來前在麻將間打牌之人所
      坐相關位置圖顯示（見原審卷 (二)第132、第157、196頁
      ，如附圖所示），丑○○、癸○○係坐在麻將間內側，再
      參酌卷附子○○住處之麻將間照片（由麻將間門口外正面
      朝麻將間裡面拍攝，見96年度偵字第6316號卷 (一)第31
      頁上方），證人乙○○至多僅能看到丑○○左半側身軀，
      完全無法看見坐在丑○○右側之癸○○（證人己○○亦證
      實此情，見97年5月16日原審審判筆錄第7頁，此係就參與
      打牌之人在被告辛○○等人進入麻將間前最後換位置之後
      的位置），遑論看到兩人腳部活動之情形，而被告辛○○
      即令站在離麻將間門口約1、2 公尺處，若非進入麻將間
      或探頭往麻將間內側察看，亦無從看見看見癸○○、丑○○兩人之腳部，而一旦被告辛○○進入麻將間或探頭朝麻
      將間內側察看，依理除丑○○係背對門口外，其餘在內打
      麻將之人應能看見辛○○，詎證人子○○、己○○、癸○○均於原審審理時證稱並未看見辛○○等語（見97年5月
      16日原審審判筆錄第6頁至第7頁、97年5月21日審判筆錄
      第22頁、97年7月16日原審審判筆錄第21頁）；再者，乙○○係己○○的司機，其既然發現丑○○、癸○○有以踢
      腳的方式傳遞暗號進行詐賭，依理應當場揭穿或是至少提
      醒己○○，以免己○○遭到詐騙，詎其竟毫無反應，反而
      在通知其並不認識之被告辛○○到場接替己○○之電話中
      提醒被告辛○○注意，顯與常理有違。又丑○○、癸○○
      於案發當日均輸數千元，反而己○○贏了2,300元等情，
      業據證人丑○○、癸○○、己○○證述在卷（見97年5月
      14日原審審判筆錄第11 頁至第12頁、97年5月16日原審審
      判筆錄第16頁、97年7月16日審判筆錄第9頁），證人子○○亦證稱當日打牌有輸有贏等語（見97年5月21日原審審
      判筆錄第17頁），顯見當日各人輸贏情形並無何可疑或異
      常之處（遭被告辛○○指為詐賭者之丑○○、癸○○反而
      輸錢）；更何況，當日所有打牌用具包含桌椅、麻將、小
      腳凳等，均由被告子○○所準備，每將中各人之坐位亦係
      依一般規則擲骰子決定等情，亦均經證人子○○證述明確
      （見97年5月21日原審審判筆錄第5頁、第13頁），而當日
      丑○○、癸○○適巧均坐在上、下家之位置（即兩人位置
      均左右鄰接，而非面對面），兩人將腳搭在小腳凳上而發
      生碰觸（此均經證人丑○○、癸○○陳證明確），亦屬事
      理之常。而證人乙○○雖於偵查筆錄中陳述「我有看到兩
      個女生在踢腳」（見偵查卷三第21頁96年6月29日偵查筆
      錄），於警詢筆錄中卻未就此事實提及，衡諸警詢筆錄之
      作成距案發時間較偵查筆錄為近，就人之記憶言較為可靠
      ，就丑○○、癸○○是否確有踢腳行為尚非無疑。是本案
      並無任何證據足以證明丑○○、癸○○於案發當日確有詐
      賭之行為，證人辛○○、乙○○上開所證，顯非實情。又
      證人子○○證稱，當日打牌有輸有贏，各人輸贏情形並無
      可異之處，已如上述，依通常慣例，在場之人若有現金不
      足之情形，以簽立以己名為發票人之本票或支票為已足，
      則何以被告子○○仍收受被告壬○○到告訴人癸○○妹妹
      家中取回由子○○所簽發，告訴人癸○○妹妹所持有之二
      十萬支票，實非無疑，顯見被告子○○確有不法所有之意
      圖。另證人辛○○於原審審理時證稱：（你方才提到別人
      輸這麼多錢，你怎麼知道別人輸這麼多錢？）子○○之前
      在三重與我聊天時有提起過說開賭場，還自己下去賭，沒
      有賺到錢還虧錢，我有另一個朋友吳老師（一位老先生）
      跟我說他在子○○家中打麻將約半年，陸續輸了8、90萬
      元，很難賭，賭不贏，案發當天我就發現有詐賭的情況；
      （子○○有無委託你處理這件事情？）沒有，因為是突發
      狀況；（提示96年度偵字第6316號卷 (二)第22頁96年6月
      13 日辛○○偵訊筆錄，你稱因為發現有詐賭的行為，我
      的朋友吳老師跟子○○輸很多，就是子○○委託我，如果
      說他們有問題，要我要他們賠償，有無說過這些話？）有
      ；（所言是否屬實？）實在；（提示同上筆錄，你稱是在
      95年年底【按：指子○○委託辛○○的時間】，因為那天
      我們【按：指辛○○與子○○】聊天，他說他跟地下錢莊
      借錢，快活不下去要他們把錢拿出來，你有無說過這些話
      ？）有；（所言是否屬實？）實在；（你那天從丑○○、
      癸○○身上所拿的現金及提領的現金，現在在哪裡？）在
      吳老師那邊；（你為何要把現金交給吳老師？）因為吳老
      師在子○○家輸了8、90萬元，因為吳老師是我的朋友，
      他在子○○那邊輸錢；（所以這些現金是要賠給吳老師的
      錢？）對，但是要收齊後，再跟子○○研究要如何處理；
      （你跟子○○在三重時碰面聊天，她到底有無跟你提到她
      懷疑她遭到詐賭？）等於沒有；（為何你在警詢稱你言詞
      上有聽子○○提起疑似遭詐賭的情形，有無說過這些話？
      提示同上卷第67頁警詢筆錄）有；（你說子○○是在96年
      2月中跟你聊天聊到她經營賭場的情形，你在偵查中稱是
      在95 年底，究竟是在何時？）應該是在96年農曆過年前
      ，正確時間我忘記了等語（見97年5月22日原審審判筆錄
      第9至第10頁、第30、31、33頁），可見被告等人似乎是
      懷疑癸○○、丑○○先前已有詐賭之行為。然查，本案並
      無任何證據證明癸○○、丑○○於子○○住處打牌期間有
      何詐賭之行為，依卷附由被告子○○所提出之記帳紙（見
      96年度偵字第6316號卷 (一)第34至第37頁），亦無法看
      出癸○○、丑○○曾在子○○住處打牌期間分別贏得50、
      30萬元，且麻將是由4個人成桌打牌，縱令癸○○、丑○○有詐賭之行為，參與打牌的人既然不同，亦無法認定「
      吳老師」所輸的8、90萬元即係由癸○○、丑○○所贏得
      ，是被告等人顯然毫無證據基礎可以對癸○○、丑○○產
      生詐賭之懷疑，被告等人佯以癸○○、丑○○詐賭為由而
      行強盜之實，其不法所有之意圖，堪以認定。
  (四)就被告等人是否有強盜之犯意聯絡、行為分擔部分，經查：
    1.證人辛○○於原審審理時證稱：（為何丁○○、甲○○、
      丙○○、壬○○會到子○○家？）當天下午約4點，我打
      電話給丁○○，我跟丁○○說晚上去唱歌、喝酒，要他約
      甲○○，但是我要先去松仁路打麻將，你先過來找我，打
      完之後我們再一起去喝酒、唱歌。我只有約丁○○，要他
      約甲○○，我只有要丁○○先到松仁路來找我，至於甲○○、丙○○、壬○○會到子○○家，我就不清楚；（丁○○、甲○○、丙○○、壬○○何時到子○○家？）大約是
      我到子○○家後半小時；（提示96年度偵字第10378號卷(
      二)第72頁辛○○之2時9分41秒、2時48分27秒2通通聯紀
      錄，你有無撥這2通電話給甲○○？）是的；（是否記得
      通話內容？）我不記得；（案發當天的下午你有無跟甲○○約好當天晚上要去喝酒？）我沒有直接打電話給甲○○
      ，我是透過丁○○約的；（後來當天你們有去酒店喝酒嗎
      ？）沒有；（為何沒有去？）誰還會有心情喝酒；（你說
      你當天有用行動電話跟丁○○約喝酒、唱歌，是否可以說
      出是哪通通聯紀錄？提示辛○○電話通聯紀錄）我不記得
      是他打給我還是我打給他，但是是我約他要去喝酒、唱歌
      ，我約的時候，我不知道他是否有跟甲○○在一起，如果
      有的話，可能是下午2點48分這通，大概是在這個時間點
      ；（你當天有無打算在子○○住處打多久的麻將？）預計
      打到9點等語（見97年5月22日原審審判筆錄）。
    2.證人丁○○於原審審理時證稱：（案發當天你為何會到子
      ○○家？）我忘記是我打電話給辛○○，還是辛○○打給
      我的，案發前一天我們就已經說好要出去喝酒，案發當天
      我記得辛○○跟我說他在場子（就是賭場的意思），就告
      訴我地址，所以我就過去找辛○○；（當天你們通話的時
      間在何時？）下午大約1、2點或2、3點；（當天通電話時
      ，有無說好幾點會去喝酒？）沒有很肯定的說，他只說晚
      上，叫我過去那邊找他；（當天你幾點到子○○家？）大
      約5 點過後的事情；（你是一個人去的嗎？）是的；（你
      是一個人進入子○○家中嗎？）我跟甲○○及丙○○、壬○○一起上去的；（你怎麼會跟甲○○、丙○○、壬○○
      一起進去？）我快到子○○住處時，有打電話給甲○○，
      要約甲○○一起過去子○○住處找辛○○，因為案發前一
      天辛○○也有約甲○○一起去喝酒，我打給甲○○時，甲○○說他在附近停車，我問甲○○說他怎麼會知道信義路
      這邊，他說辛○○也有跟他聯絡找他到信義路這邊（即指
      子○○住處），我說我等你，我們一起上去。所以我就在
      子○○住處一樓等甲○○，甲○○出現我就看到丙○○、
      壬○○跟著甲○○一起過來；（提示96年度偵字第10378
      號卷 (二)第71-72頁辛○○電話通聯紀錄，你與辛○○相
      約要去喝酒的電話紀錄是哪一通？）這裡面沒有我的電話
      ；（你跟辛○○相約去喝酒的那通電話，你跟他對話的過
      程中，甲○○有無在你旁邊？）沒有等語（見97年5月22
      日原審審判筆錄）。
    3.證人甲○○於原審審理時證稱：（案發當天你為何會到子
      ○○家？）因為辛○○找我去喝酒，我在酒店擔任業績幹
      部；（辛○○是何時跟你聯絡去喝酒？）案發當天早上辛○○有打電話給我，他說晚上可能會去喝酒，我說沒有問
      題，你打給我，我就幫你聯絡哪一家酒店，後來辛○○當
      天下午3點多有打電話給我，他說晚上大約9點要去喝酒，
      並說他6、7點要去打麻將，叫我去接他，叫我到了時候才
      聯絡他，他在電話中有告訴我他打麻將的地址；（你是一
      個人去子○○家嗎？）不是，我與丙○○、壬○○；（為
      何與丙○○、壬○○一起去子○○家？）我與丙○○前一
      天就約好案發當天中午到林森北路與長春路口的「戰略高
      手」網咖見面，一起打網咖，在案發當天下午辛○○打電
      話給我說要去喝酒之後，我就打電話給壬○○問他晚上要
      不要一起去喝酒，壬○○說好，我又跟壬○○說我現在和
      丙○○在「戰略高手」，問他要不要過來，他說好，隔了
      大約半小時後，壬○○就過來網咖找我與丙○○，壬○○
      來後沒有多久，就由我開車載丙○○、壬○○到辛○○所
      說的住址（即子○○住處）去接他，到子○○住處樓下時
      ，大約是晚上6點多；（你們到達子○○住處時是否就直
      接上去子○○家？）不是，當時我到子○○住處時，我在
      附近找停車位，丁○○剛好打電話給我，問我到哪邊了？
      我就說我在找車位，丁○○說他已經到巷口，他已經到了
      ，他要等我，我說我現在在停車，我停好車後，我、丙○○、壬○○、丁○○就一起上去；（丁○○怎麼會去子○○家？）辛○○有約他晚上去喝酒；（當天你怎麼知道辛○○也有約丁○○去喝酒？）我在子○○住處附近停車時
      ，丁○○打電話給我，問我到哪邊了，我說我在找停車位
      ，丁○○說他到了，他說要一起上去說要等我，我停好車
      後就一起上去了。丁○○在電話中有跟我說，辛○○有找
      他喝酒，而且有跟他說晚上有找我去，所以丁○○就打電
      話給我，問我到哪裡了等語（見97年6月5日原審審判筆錄
      ）。4.證人壬○○於原審審理時證稱：（96年3月7日那天
      為何你會到子○○家中？）是甲○○帶我去的；（為何會
      過去子○○家中？）因為辛○○要帶我們去喝酒，叫我們
      到那邊等他；（辛○○找你們去喝酒，是跟何人聯絡？）
      甲○○；（你們在子○○家樓下等時候，有無遇到誰？）
      等20分鐘後有遇到丁○○；（當天你為何會與甲○○碰面
      ？）甲○○於當天下午3、4點打電話給我，要找我去喝酒
      ，甲○○說辛○○要請客；（甲○○約你要去喝酒後，你
      如何跟甲○○碰面？）我到林森北路一家網咖去找他；（
      你到網咖時間是幾點？）不超過下午4點；（你們為何會
      到子○○家？）甲○○說要去接辛○○；（你們是怎麼去
      子○○家？）甲○○開車載我跟丙○○去的；（甲○○有
      無告訴你，辛○○當時是做什麼事情？）甲○○跟我說辛○○在打麻將，要去接辛○○等語（見97年6月5日原審審
      判筆錄）。
    5.證人丙○○於原審審理時證稱：（案發當天，你為何會到
      子○○住處？）當天中午我與甲○○電話約好要出來吃飯
      、打網咖，我們去林森北路「戰略高手」打網咖，在打網
      咖的時候，甲○○跟我說有人找他一起去喝酒（我不知道
      是否是有人打電話給他），問我要不要去，我說我認識嗎
      ？他說不認識，我說不認識我去不是很奇怪嗎？甲○○說
      沒有關係，壬○○也會去（甲○○好像有打電話給壬○○
      ，我忘記了），我就說好，因為我認識壬○○。大約過了
      40分鐘到1 小時左右，壬○○就來網咖找我們，過一會差
      不多是下午5點多、6點左右，我們3 人就從網咖出發，要
      去接辛○○，甲○○那時候跟我說要去信義區那邊接辛○○，甲○○就開車載我及壬○○到了子○○住處樓下；（
      到子○○住處樓下，大約是幾點？）應該有7點，因為有
      堵車；（你們在子○○住處樓下，有無直接上樓？）沒有
      ，因為我跟甲○○、壬○○3人到子○○樓下時，好像是
      甲○○打電話給辛○○，叫辛○○下來，因為沒有車位，
      我們是併排停在路邊，所以很急，要辛○○下來，甲○○
      打完電話後，甲○○跟我、壬○○說辛○○叫我們上去，
      好像還在打，我們3人就一起上車再去找車位，找完車位
      之後，3人就往子○○住處走，我忘記是在便利商店還是
      在子○○住處樓下有碰到丁○○，我們4個人好像一起上
      樓，就直接進入子○○住處等語（見97年6月5日原審審判
      筆錄）。
    6.由證人辛○○、丁○○、甲○○、丙○○、壬○○上開證
      述可知，就究竟是被告辛○○邀約被告丁○○喝酒，抑或
      係被告辛○○邀約被告甲○○喝酒一節，所證並非一致，
      且依卷附辛○○（0000000000）之電話通聯紀錄，案發當
      日12時5 分至22時29分間，並無辛○○與丁○○間之電話
      通聯紀錄；再者，若確實有邀約喝酒，則只須約定喝酒時
      間即可，屆時再至欲喝酒之地點會合即可，何須勞師動眾
      於被告子○○住處會合？又即使約定在子○○住處會合，
      被告辛○○既打算打牌至晚上9 時許，則被告丁○○、甲○○、丙○○、壬○○只須在接近晚上9 時許前往集合地
      點即可，又何須提早到晚間6、7時許前往子○○住處？參
      以被告等人於案發當日所為之強盜犯行，業經原審認定如
      上，益證被告辛○○、丁○○甲○○、丙○○、壬○○等
      人所稱邀約晚上喝酒一節，非屬實情。
    7.又證人己○○於原審審理時證稱：（你是如何知道辛○○
      來到現場？）我看到辛○○時，是他來到麻將間的時候；
      （辛○○進來時，有發生什麼狀況，有說什麼話？）辛○○進來時，他說：不要打了！不要打了！他說他看了很久
      ，看到鄭小姐、蘇小姐二人的腳在踢來踢去，我想說辛○○既然來了，我就籌碼算一算就離開了；（在辛○○進來
      麻將間時，就馬上講話還是有停留一些時間？）就馬上講
      話；（辛○○進去麻將間之後，有無人陸陸續續或馬上進
      入麻將間？）辛○○進來麻將間後，辛○○跟所有的人說
      了上開那幾句話後，我算一算籌碼就要離開了，在離開時
      有幾個人進來麻將間；（你所謂「算一算籌碼」是何意？
      ）我已經打結束了，我只是單純算我的籌碼，看贏多少錢
      ，沒有進一步結算的行為；（你離開子○○處所當時，麻
      將間還有幾個人？）我不太清楚，我離開時要下樓梯，在
      3樓及4樓樓梯間平台有碰到一個小姐背對著我，她那時對
      著窗戶在說電話，所以我不知道她的長相；（提示96年偵
      字第10378號卷96年3月12日己○○調查筆錄，警方問你陸
      陸續續進來幾個人？你稱大約4、5個人，你有無說過這句
      話？）有；（提示96年3 月12日己○○警詢筆錄，你稱你
      要走時，當時就發現屋內陸陸續續有人進入屋內，我就直
      接離開，你這裡所指的「屋內」是指何處？）就是我從麻
      將間離開經過客廳，就發現有人陸陸續續進入到子○○屋
      子內；（你看他們是剛到還是在屋內待很久了？）我感覺
      不到他們在屋內待很久，原先只有辛○○進來，我要離開
      時，才看到陸陸續續有人進來；（方才你有回答你是看到
      陸陸續續有人進入子○○屋內，到底你是看到有人陸陸續
      續進入麻將間，還是陸陸續續進入子○○屋內？）都有；
      （你離開時有無看到戊○○？）有，她在廚房等語（見97
      年5月16日原審審判筆錄），依證人己○○上開證述，參
      酌證人戊○○所證：（這些人是何時進入子○○家中？）
      有先後進去，辛○○來的時候，我有幫他開門，其他人我
      不知道何時進來；（其中一位男士，在離去之前，有無告
      訴你？）他離開之前，有告訴我裡面有事，我要先走；（
      丁○○、甲○○、丙○○、壬○○進來屋內時，你有無看
      到？）沒有看到；（辛○○進來時候，他是一個人進來嗎
      ？）是的；（辛○○進來時，他後面有無跟著人進來？）
      沒有；（辛○○進來後，是否記得己○○多久才走？）應
      該是很快的時間，是幾分鐘之內的事情等語（見97年5月
      16日原審審判筆錄），可見被告辛○○與其餘被告丁○○
      、甲○○、丙○○、壬○○進入子○○住處之時間，相差
      至多數分鐘，而此核與證人丑○○所證：大約晚上6、7點
      時，我們打到一半，辛○○就衝進來麻將間，辛○○就說
      這個麻將不用打，說我跟癸○○2個人的腳踢來踢去，辛○○說完這句話後，馬上就有3、4個人或是4、5人進到麻
      將間來等情（見97年5月14日原審審判筆錄第5頁）相符，
      是被告辛○○所辯：我進去之後大約2、30分鐘，看了大
      約5把牌左右，看到癸○○、丑○○2個人腳在踩來踩去，
      在打暗號等語，顯非事實，被告辛○○應係與丁○○、甲○○、丙○○、壬○○相約在子○○住處樓下後再一同上
      樓（被告辛○○與其餘男性被告進入子○○住處相差之時
      間僅在數分鐘內），被告辛○○、丁○○、甲○○、丙○○、壬○○為同一目的而前往子○○住處之情（依卷附辛○○0000000000號行動電話通聯紀錄，被告辛○○、甲○○於案發當日18時48分仍有通聯，是渠等會合之時間應在
      18時48分之後），至為灼然。另參照證人庚○○、己○○
      、乙○○所證，以及證人己○○於96年6月13日偵查中證
      述：「（問：你打到幾點離去？）6點多一點」等語，認
      為足以證明辛○○與其他被告並非一起上樓，並請求再次
      傳訊證人己○○部分，原審認證人己○○固於96年6月13
      日檢察官訊問時證稱伊於6點多一點離去等語，惟證人己○○於原審審理時證稱：（辛○○何時到現場？）好像是
      5點多，我不記得時間等語（見97年5月16日原審審判筆錄
      第6頁），可見證人己○○並無法精確記得案發當日被告
      辛○○到現場之時間，上開時間之陳述純屬證人己○○主
      觀臆測之詞，併此敘明。另被告丙○○之辯護人請求傳訊
      丑○○以證明辛○○於丑○○到達時如何關切的表示，然
      其已經原審傳訊，待證事實亦非有疑，當無再為訊問之必
      要。被告丙○○之辯護人另以乙○○之證言對本案之罪行
      判斷影響甚鉅而請求對其測謊，然乙○○於警詢、偵查及
      原審筆錄已詳實陳述，於原審亦經交互詰問，事證已臻明
      確，核無對其測謊之必要。
    8.依原審前開認定之犯罪事實，被告等人及姓名年籍不詳之
      成年男子於本件犯行各有分擔行為，被告甲○○固辯稱伊
      未參與任何犯行等語，而證人丑○○、癸○○、庚○○於
      原審審理時亦無法一致明確指證被告甲○○有何強盜犯行
      ，惟按以自己共同犯罪之意思，參與實行犯罪構成要件以
      外之行為，或以自己共同犯罪之意思，事先同謀，而由其
      中一部分人實行犯罪之行為者，均為共同正犯。又共同正
      犯間，非僅就其自己實行之行為負其責任，並在犯意聯絡
      之範圍內，對於他共同正犯所實行之行為，亦應共同負責
      ；共同實行犯罪行為之人，在合同意思範圍以內，各自分
      擔犯罪行為之一部，相互利用他人之行為，以達其犯罪之
      目的者，即應對於全部所發生之結果，共同負責。因此，
      共同實行犯罪行為之人，在合同意思範圍以內，各自分擔
      犯罪行為之一部，相互利用他人之行為，以達其犯罪之目
      的者，即應對於全部所發生之結果，共同負責，不問犯罪
      動機起於何人，亦不必每一階段犯行，均經參與。經查，
      證人戊○○於原審審理時證稱：（丁○○、甲○○、丙○○、壬○○進入屋內後做什麼事情？）應該是在麻將間吧
      ；（辛○○及丁○○、甲○○、丙○○、壬○○進入屋內
      後，子○○在做什麼事情？）在我聽到拍桌子聲音後，我
      有看到子○○走出來客廳，就放聲大哭；（在辛○○進去
      麻將間後，這些年輕人也都在麻將間，這是你親眼看到的
      狀況還是你猜的？）我看到的；（你方才說其他被告何時
      到你不清楚，拍桌子發生爭吵時，除辛○○、子○○之外
      其餘4名被告是否都到了？）應該是都到了；（他們到了
      之後有無什麼動作？）我就不知道，因為他們在麻將間，
      我就沒有過去；（丁○○、甲○○、丙○○、壬○○有無
      進入麻將間？）有等語（見97年5月16日原審審判筆錄）
      。而證人壬○○亦證述：我們上去就在客廳有聽到辛○○
      說可能有詐賭的情形，辛○○不是對我們說，辛○○是在
      麻將間裡面說告訴人有詐賭的情形，我、丙○○、甲○○
      、丁○○都有進麻將間，看到辛○○問他們有無詐賭，我
      們進去麻將間有20分鐘左右；（提示96年偵字第10378號
      卷 (一) 第44頁96年5月11日壬○○警詢筆錄，你稱當時
      是皇帝交代傑哥叫我送她回去的，有無說過這句話？）有
      ；（所言是否屬實？）實在；（甲○○到底有無叫你送癸○○回家？）當天情況是辛○○跟甲○○說要我送癸○○
      回去，當下我人就在旁邊，甲○○就對我說你就幫忙送一
      下；（你那天送癸○○回家對完住址後，有無打電話給辛○○說是這個住址沒有錯？）沒有，因為我沒有辛○○的
      電話；（你有無打電話給其他人？）我有打電話給甲○○
      ；（跟甲○○說什麼？）我跟甲○○說地址是對的等語（
      見97年6 月5日原審審判筆錄），是縱然本案並無明確證
      據證明被告甲○○參與強盜罪構成要件之行為，惟被告甲○○明知當日並無邀約飲酒之事，竟與被告辛○○、丁○○、丙○○、壬○○及另名姓名年籍不詳之成年男子前往
      子○○住處，佯稱詐賭而行強盜之實，其在場助長共犯氣
      焰，事後並協助安排被告壬○○偕同被害人癸○○返家並
      確認癸○○住址，之後並接獲被告壬○○回報住址無誤，
      是被告甲○○顯然有參與本案強盜犯罪之意思，自應論以
      共同正犯。
  (五)綜上所述，被告等人上開所辯，均不足採信。本件事證明
      確，被告等人之犯行，堪以認定。
四、核被告辛○○、子○○、丁○○、甲○○、丙○○、壬○○
    所為，係犯刑法第330條第1項之結夥三人以上加重強盜罪（
    被害人庚○○因遭以強暴行為拉入被告子○○住處強盜，該
    強暴行為應認為屬於強盜行為之一部分，故被告等人應均屬
    以強暴、脅迫行為而為強盜）、同法第339條之2第1項之以
    不正方法由自動付款設備取得他人之物罪。被告等人於密切
    接近之時、地，使個別被害人先後交付現金及提款卡、支票
    、本票、保管據等物、先後多次由自動付款設備分別取得癸○○、丑○○帳戶內之現金，分別係侵害同一法益，為接續
    犯。又被告等人基於同一強盜之犯意，在上址同時對被害人
    丑○○、癸○○、庚○○實施強盜犯行，以及基於同一以不
    正方法由自動付款設備取得他人之物之犯意，而同時由自動
    付款設備取得癸○○、丑○○帳戶內之現金，分別係侵害數
    人之法益，均係以一行為同時觸犯數罪名，分別為同種想像
    競合犯，均應從一重處斷。被告等6人與另名姓名年籍不詳
    之成年人就本件上開2犯行，均有犯意聯絡、行為分擔，為
    共同正犯。所犯上開2罪，犯意各別、行為互異，應予分論
    併罰。又被告辛○○前有如犯罪事實欄所示之有期徒刑執行
    完畢紀錄，此有本院被告前案紀錄表在卷可稽，其於有期徒
    刑執行完畢後，5年以內故意再犯本件有期徒刑以上之罪，
    為累犯，應依刑法第47條第1項規定加重其刑。
五、原審認被告罪證明確，適用刑法第330條第1項、第321條第
    1項第4款之規定，及審酌被告辛○○前有公共危險、賭博等
    前案紀錄，被告丁○○前有毒品勒戒、恐嚇取財等前案紀錄
    （未構成累犯），被告甲○○前有毒品勒戒、妨害風化等前
    案紀錄（未構成累犯），被告丙○○前有公共危險、傷害（
    經諭知緩刑）等前案紀錄（未構成累犯），被告壬○○前有
    毒品勒戒等前案紀錄，被告子○○因涉犯違反商業會計法等
    案件，分別經臺灣士林地方法院及原審判處徒刑，惟目前尚
    未確定等情，有各該被告之本院被告前案紀錄表在卷可按；
    被告等人均不思其正值青、壯年，四肢健全，應以正途獲取
    財物，竟欲不勞而獲，托詞丑○○、癸○○有詐賭之舉以及
    庚○○難脫干係，以眾暴寡，強盜被害人丑○○、癸○○、
    庚○○等人之財物，使被害人飽受驚嚇，危害他人之身體、
    財產安全及社會治安甚鉅，惡性非輕，犯後又均矢口否認犯
    行，態度不佳；惟念及被告等人於犯案過程中並未對被害人
    之生命、身體造成傷害，以及被告辛○○、子○○已與癸○○、丑○○達成和解（有和解書在卷可憑）等一切情狀，分
    別就被告辛○○判處有期徒刑9年及5月；就被告子○○判處
    有期徒刑8年6月及4月；就被告丁○○、丙○○、壬○○各
    判處有期徒刑8年及4月；就被告甲○○判處有期徒刑7年6月
    及4月。又被告等人就以不正方法由自動付款設備取得他人
    之物罪部分，犯罪時間係在96年4月24日以前，依中華民國
    九十六年罪犯減刑條例第2條第1項第3款、第7條規定，應減
    其宣告刑二分之一，並分別與強盜罪部分所諭知之刑（被告
    等人所犯強盜之犯行，犯罪時間雖在96年4月24日以前，惟
    該犯行經原審宣告之有期徒刑均已逾1年6月，依中華民國九
    十六年罪犯減刑條例第3條第1項第15款規定不予減刑），定
    其應執行刑。復說明扣案之支票、本票、保管據為被告等人
    強盜所得，均非屬被告等人所有之物；另扣案被告子○○所
    有之電話號碼單、記帳單等物，與被告等人之犯行無涉，不
    予宣告沒收。原判決認事、用法均無不合，量刑亦屬適當，
    被告上訴意旨，仍執陳詞否認犯行云云，核無理由，其上訴
    均應予駁回。
據上論斷，應依刑事訴訟法第368條，判決如主文。
本案經檢察官鄭龍照到庭執行職務。
中    華    民    國    98    年    4    月    15     日
                  刑事第一庭審判長法  官  葉騰瑞
                                  法  官  王炳梁
                                  法  官  莊明彰
以上正本證明與原本無異。
強盜部分如不服本判決，應於收受送達後10日內向本院提出上訴
書狀，其未敘述上訴之理由者並得於提起上訴後10日內向本院補
提理由書（均須按他造當事人之人數附繕本）「切勿逕送上級法
院」。
其餘不得上訴。
                                  書記官  吳金來
中    華    民    國    98    年    4    月    15     日
附錄：本案論罪科刑法條全文
中華民國刑法第330條
（加重強盜罪）
犯強盜罪而有第 321 條第 1 項各款情形之一者，處 7 年以上有
期徒刑。
前項之未遂犯罰之。
中華民國刑法第321條
（加重竊盜罪）
犯竊盜罪而有左列情形之一者，處六月以上、五年以下有期徒刑
：
一、於夜間侵入住宅或有人居住之建築物、船艦或隱匿其內而犯
    之者。
二、毀越門扇、牆垣或其他安全設備而犯之者。
三、攜帶兇器而犯之者。
四、結夥三人以上而犯之者。
五、乘火災、水災或其他災害之際而犯之者。
六、在車站或埠頭而犯之者。
前項之未遂犯罰之。
中華民國刑法第339條之2
（違法由自動付款設備取得他人之物之處罰）
意圖為自己或第三人不法之所有，以不正方法由自動付款設備取
得他人之物者，處3年以下有期徒刑、拘役或1萬元以下罰金。
以前項方法得財產上不法之利益或使第三人得之者，亦同。


司法院資訊處製作；財團法人民間司法改革基金會備份。
